【裁判字號】    98,上易,1382
【裁判日期】    981015
【裁判案由】    詐欺
【裁判全文】
臺灣高等法院臺中分院刑事判決        98年度上易字第1382號
上  訴  人  臺灣彰化地方法院檢察署檢察官
被      告  丙○○
            甲○○
            乙○○
上列三人共同
選任辯護人  黃清濱律師
上列上訴人因被告等詐欺案件，不服臺灣彰化地方法院98年度易
字第7號中華民國98年7月13日第一審判決（起訴案號：臺灣彰化
地方法院檢察署97年度偵字第3061號），提起上訴，本院判決如
下：
    主  文
上訴駁回。
    事  實
一、公訴意旨略以：被告丙○○係設於彰化縣員林鎮○○路○ 段
    336 號皓生婦產科診所之負責醫師，被告甲○○乃丙○○之
    配偶，被告乙○○則係曾經擔任該診所之藥劑師。被告丙○○於民國（下同）89年間以「皓生婦產科診所」名義，與中
    央健康保險局（以下簡稱：中央健保局）簽訂「全民健康保
    險特約醫事服務機構合約」，加入中央健保局特約診所。緣
    行政院衛生署於為加強推行醫藥分業政策，鼓勵基層診所能
    夠釋出處方箋予特約藥局，以維持醫師與藥師各別專業、獨
    立之職務運作，避免關於病人之診斷乃至處方、配藥，均由
    醫師一手擔綱，而壓縮藥師之生存空間與職業發展，遂在申
    請健保費用之環節中以設置鼓勵金之方式推行此項政策，即
    每張處方箋可請領新臺幣（下同）10至11元不等（起訴書誤
    載為24元，業經檢察官具狀更正）之藥事服務費價差補助及
    25元之診察費價差補助。詎被告丙○○、甲○○及乙○○均
    明知上開診所並未實施醫藥分業，為向中央健保局請領補助
    款，竟意圖為自己不法之所有，共同基於詐欺之概括犯意聯
    絡，由被告丙○○與甲○○共同出資，購買藥局設備及承租
    房舍作為藥局營業場所，並以被告乙○○之名義，在皓生婦
    產科診所附近位於彰化縣員林鎮○○路○段342號設立「安安
    藥局」，充作皓生婦產科診所之門前藥局，使被告乙○○偽
    裝脫離皓生婦產科診所，並向中央健保局詐稱安安藥局為私
    立獨資之性質，而於91年10月31日與中央健保局簽訂「全民
    健康保險特約醫事服務機構合約」，惟實際上乙○○僅是安
    安藥局之名義負責人，負責該藥局內部管理及調劑工作，且
    薪資係由甲○○支付。嗣被告丙○○在皓生婦產科診所醫師
    開立處方箋時，即要求病患至安安藥局取藥，丙○○及乙○○並於臺灣土地銀行員林分行分別開立帳號000000000000號
    及000000000000號帳戶，以供中央健保局將醫療費用及藥事
    服務費匯予上開診所及安安藥局，而上開以被告乙○○名義
    開設之帳戶及印章則由被告甲○○保管使用，並支付上開藥
    局之人事費、租金、水電、藥品採購等費用。自91年10月起
    至95年1月止，安安藥局向中央健保局申報詐領藥事服務費
    差額64萬4027元，同時期丙○○則向中央健保局詐領診察費
    用差額139萬2600元，總計詐得203萬6627元。因認被告丙○○、甲○○、乙○○3人所為，均係犯刑法第339條第1項之
    詐欺取財罪嫌等語。
二、證據能力部分：
(一)、按被告以外之人於審判外之言詞或書面陳述，除法律有規定
    者外，不得作為證據；惟被告以外之人於偵查中向檢察官所
    為陳述，除顯有不可信之情況者外，得為證據，刑事訴訟法
    第159 條第1 項、159 條之1 第2 項定有明文。蓋因檢察官
    與法官同為司法官署，且檢察官代表國家偵查犯罪，依法有
    訊問被告、證人及鑑定人之權力，且須對被告有利、不利之
    情形均應注意，況徵諸實務運作，檢察官實施刑事偵查程序
    ，亦能恪遵法定程序之要求，不致有違法取證情事且可信度
    極高，是被告以外之人前於偵查中已具結而為證述，除反對
    該項供述得具有證據能力之一方，已釋明「顯有不可信之情
    況」之理由外，不宜以該證人未能於審判中接受他造之反對
    詰問為由，即遽指該證人於偵查中之陳述不具證據能力，方
    符前揭法條之立法意旨。查本案證人即被告乙○○於檢察官
    偵查中所為之陳述，業經具結，被告及辯護人等均未提及檢
    察官在偵查時，有任何不法取供之情形，客觀上並無顯不可
    信之情況，是前揭證人於偵查中之證言自具有證據能力。
(二)、又被告以外之人於審判外之陳述，雖不符刑事訴訟法第159
    條之1 至第159 條之4 之規定，而經當事人於審判程式同意
    作為證據，法院審酌該言詞陳述或書面陳述作成時之情況，
    認為適當者，亦得為證據。當事人、代理人或辯護人於法院
    調查證據時，知有第159 條第1 項不得為證據之情形，而未
    於言詞辯論終結前聲明異議者，視為有前項之同意，刑事訴
    訟法第159 條之5 定有明文。立法意旨在於傳聞證據未經當
    事人之反對詰問予以核實，原則上先予排除，惟若當事人已
    放棄詰問或未聲明異議，基於證據資料愈豐富，愈有助於真
    實發現之理念，且強化言詞辯論主義，法院自可承認該傳聞
    證據例外擁有證據能力。下列調查之證據，經檢察官、被告
    及辯護人同意作為證據，本院審酌該言詞陳述作成時之客觀
    條件及環境，認符合上開例外規定，足認為得為本案之證據
    ，均有證據能力。
三、茲按犯罪事實應依證據認定之，無證據不得認定犯罪事實；
    又不能證明被告犯罪者，應諭知無罪之判決，刑事訴訟法第
    154 條第2 項、第301 條第1 項分別定有明文。次按所謂認
    定犯罪事實之證據，係指足以認定被告確有犯罪行為之積極
    證據而言，該項證據自須適合於被告犯罪事實之認定，始得
    採為斷罪之資料；又事實之認定，應憑證據，如未能發現相
    當確實證據，或證據不足以證明，自不能以推測或擬制之方
    法，以為裁判之基礎，最高法院29年上字第3105號、40年臺
    上字第86號判例著有明文。又按認定犯罪事實所憑之證據，
    無論係直接證據或間接證據，其為訴訟上之證明，須於通常
    一般之人均不致有所懷疑，而得確信其為真實之程度者，始
    得據為有罪之認定，倘其證明尚未達到此一程度，而有合理
    之懷疑存在，復無其他調查途徑可尋，法院即應為無罪之判
    決，最高法院76年臺上字第4986號著有判例。再刑法第339
    條第1 項詐欺罪之成立，以意圖為自己或第三人不法所有，
    以詐術使人將本人或第三人之物交付為要件。所謂以詐術使
    人交付，必須被詐欺人因其詐術而陷於錯誤，若其所用方法
    ，不能認為詐術，亦不致使人陷於錯誤，即不構成該罪，亦
    有最高法院46年臺上字第260 號判例意旨足憑。
四、公訴意旨認被告丙○○、甲○○、乙○○涉有上開詐欺取財
    罪嫌，係以被告丙○○、甲○○、乙○○之供述，證人即中
    央健康保險局中區分局人員戊○○之證詞，及皓生婦產科診
    所與安安藥局費用釋出（接受）處分箋差額申報情形表、乙○○之臺灣土地銀行員林分行帳戶（帳號000000000000號）
    存款印鑑卡暨客戶歷史交易明細資料、安安藥局藥局執照、
    醫療機構開業執照、乙○○之臺灣新光商業銀行員林分行帳
    戶（帳號0000000000000號）交易明細資料、全民健康保險
    特約醫事服務機構合約等件，為其主要論據。
五、訊據被告丙○○固不否認伊有以「皓生婦產科診所」名義，
    與中央健保局簽訂「全民健康保險特約醫事服務機構合約」
    ，加入中央健保局特約診所，並自91年10月起至95年1 月止
    ，向中央健保局領取診察費用差額139萬2600元之事實；被
    告甲○○則不否認「安安藥局」係由伊出資設立，並聘請被
    告乙○○擔任名義負責人，中央健保局是將藥事服務費差額
    匯入被告乙○○於臺灣土地銀行員林分行所開立之帳號0000
    00000000號帳戶，而該帳戶係由伊保管使用，並支付上開藥
    局之人事費、租金、水電、藥品採購等費用，伊給付被告乙○○之薪水則匯入乙○○在臺灣新光商業銀行員林分行所開
    立之帳號0000000000000號帳戶；另被告乙○○亦坦認「安
    安藥局」非伊出資成立，而是被告甲○○出資成立的，且上
    開伊之臺灣土地銀行員林分行帳戶，確係由被告甲○○保管
    使用，被告甲○○並將薪資匯入伊前揭臺灣新光商業銀行員
    林分行之帳戶等情。惟渠等均堅決否認有何詐欺之犯行，被
    告丙○○辯稱：其妻甲○○出資設立安安藥局乙事伊並不十
    分清楚，安安藥局之設立與伊無關，而釋出處方箋係國家鼓
    勵推行之政策，伊並無刻意要釋出處方箋以賺取差價，伊完
    全依照規定釋出處方箋，也不曾要求病患必須至特定處所領
    藥，伊係依法令規定行事，並無詐欺之犯行等語；被告甲○○辯稱：安安藥局係伊所開設，與伊先生無關，當初伊成立
    藥局係因產婦反應衛生用品購買不便，伊才成立藥局販賣婦
    產科之衛生用品，且伊申請開設藥局時還有詢問相關規定，
    藥局及診所之電腦公司不得為同一家，電腦不能連線，伊也
    有按照中央健保局規定去成立藥局，衛生局及中央健保局也
    有來審核過，當初中央健保局在進行糾舉時，也沒有糾舉安
    安藥局，後來95年1月間伊收到公文表示需作獨資認證，因
    藥局非獨資，所以伊也沒有去辦理獨資認證，藥局持續開立
    ，但僅賣衛生用品，乙○○沒有繼續收付處方箋，是伊成立
    藥局完全按照規定，並無刻意詐取差額補助之犯意等語；被
    告乙○○則辯稱：當初是因為甲○○表示很多產婦生產完需
    要衛生用品，附近很難買，所以才開立藥局，當初根本沒有
    注意到這個釋出費用差額補助，伊依規定就病患所交付之處
    方箋進行調劑工作，也沒有去辦理獨資認證，絕無詐欺之意
    圖等語。辯護人辯護意旨略以：被告丙○○看診後即將調劑
    處方箋交付病人，安安藥局也在收受病患所持處方箋後進行
    調劑給藥，並無任何詐欺情事。且於95年1月以前，診所出
    資設立藥局（即非藥局負責藥事人員出資）與藥局負責藥事
    人員獨資經營之藥局，並無差異給付規範，亦無明文規定禁
    止。而安安藥局因係由被告甲○○出資，聘雇被告乙○○為
    負責藥師，故在95年1月獨資藥局認證規範生效後，安安藥
    局並未向中央健保局辦理獨資認證，自無違反相關規定，另
    被告丙○○也在95年1月14日起改自聘藥師，安安藥局則自
    此未再收付處方箋。而所謂「門前藥局」指標定義及支付標
    準，是在95年1月1日以後才開始適用，在此之前並無此等規
    定之適用，本件被告丙○○等人並無施用任何詐術詐取中央
    健保局之補助，不構成刑法詐欺取財之犯行，爰請求為被告
    等人無罪之諭知等語。
六、經查：
(一)、依行政院衛生署修正公布之「藥局設置作業注意事項」（參
    92年5月6日衛署藥字第0920316550號、93年2月25日衛署藥
    字第0930300018號；參原審卷第65頁反面、第69-1頁），僅
    規定藥局須由藥師或藥劑生親自主持，並就藥局之設立面積
    、空間、調劑處所之作業面積、環境設施，以及藥局不得在
    醫療機構內以隔間方式設置；如與其他營業機構同一樓層或
    同址，應具備獨立出入門戶以明顯區隔；及應有明顯市招，
    如屬健保特約藥局，應有全民健康保險醫事服務機構標誌等
    情為規範。並未就藥局之出資經營方式有何特別規定。換言
    之，不論藥局之出資經營方式為何，祇須符合上開規定均可
    設立藥局。另依全民健康保險特約醫事服務機構合約（特約
    藥局適用）觀之，亦並未就得與中央健保局簽訂特約藥局之
    藥局出資經營方式作何限制。此與證人即中央健保局中區分
    局人員戊○○於原審98年6月29日審理中所證述：藥局設立
    主要是衛生局發給執照，之後就可以依據健保相關規定向中
    央健保局申請特約，基本上中央健保局對於特約藥局設立是
    沒有什麼特別限制，出資方式也沒有特別限制等語相互吻合
    。
(二)、又中央健保局於94年11月22日以健保審字第0940034614號函
    公告「診所不合理處方釋出型態」不予支付指標及處理方式
    ，並自95年1月1日起實施。其規定「一、指標定義：...診
    所不合理處方釋出型態定義，需同時符合下列條件：診所交
    付處方超過900件，且特定藥局調劑該診所處方案件佔該診
    所釋出處方件數比率70%，且特定藥局調劑該診所處方案件
    佔藥局調劑件數比率70%。二、排除條款：本指標排除經公
    證為負責藥事人員出資經營之藥局。本項公證作業由藥局自
    行舉證。三、處理方式：屬不合理處方釋出型態之診所，交
    付調劑增加之診察費（25點）不予支付。不予支付點數＝交
    付調劑件數＊25」。中央健保局復於同年12月30日以健保醫
    字第0940060603號函公告修正「全民健康保險醫療費用支付
    標準」部分診療項目，並自95年1月1日起生效。其中增列通
    則七、「特約藥局如符合附表2.1.2所列情形，其藥事服務
    費比照基層院所藥事人員調劑標準支付，惟檢具經法院或民
    間之公證人公證係負責藥事人員獨資經營之藥局相關證明申
    請覆核通過者，得以特約藥局標準申報給付」。而附表2.1.
    2不得以特約藥局申報之認定條件（增列附表）如下：「由
    非負責藥事人員出資經營之藥局，且符合下列條件之一者：
    1.違反行政院衛生署公告之『藥局設置作業注意事項』者。
    2.藥局接受同一醫療院所之處方，該醫療院所每月釋出處方
    件數超過900張，且70%交付至該藥局者。3.藥局每月調劑件
    數70%來自同一特定醫療院所者」。另於94年12月30日以健
    保醫字第0940060586號函公告「全民健康保險特約藥局如何
    辦理藥局獨資經營切結書認證作業」，並自95年1月1日起生
    效（參原審卷第27-30頁）。由上開中央健保局之相關函釋
    規定可歸納出，在95年1月1日以前，中央健保局對於特約藥
    局之出資經營方式並未限制，以致有部分基層醫療院所之經
    營者另出資設立藥局並聘雇藥師或藥劑生主持，而大量接受
    來自同一該醫療院所釋出之處方箋（即所謂門前藥局），並
    領取中央健保局額外給付之診所釋出處方箋獎勵金及藥事服
    務費。中央健保局嗣認如此有違醫藥分業原則之初衷，才有
    上開函釋規定公告自95年1月1日起，除非係經公證為負責藥
    事人員出資經營之藥局，得不受限制而以特約藥局之標準申
    報給付，若非負責藥事人員出資經營之藥局，而有接受同一
    醫療院所之處方，該醫療院所每月釋出處方件數超過900張
    ，且70%交付至該藥局者；或藥局每月調劑件數70%來自同一
    特定醫療院所者等情，即不得以特約藥局標準申報給付。
(三)、再參酌中央健康保險局中區分局於97年4 月16日以健保中費
    二字第0970026760號函覆臺灣高等法院臺中分院稱：「95年
    1 月以前，對於診所出資設立藥局與負責藥事人員獨資經營
    之藥局，並無差異給付之規定... 其程序若均係由醫師交付
    處方箋予病患，且由藥事人員調劑及交付藥品，尚符規定。
    診所如有未依規定交付處方至特約藥局調劑之情事，則應以
    虛報論處」（參原審卷第26頁）。另證人戊○○於原審98年
    6 月29日審理中亦證述：就得請領釋出處方箋獎勵金之診所
    及開藥之特約藥局二者間關係，並無特別之限制，後來醫藥
    界發現有「門前藥局」問題，而在94年10月4日達成共識，
    對於門前藥局作指標定義，並在95年1月1日開始實施「獨資
    藥局」認證，這項認證規定僅適用在95年1月至6月這段期間
    ，並依據「檔案分析內容」給付釋出處方箋及藥事服務費之
    差額。而檔案分析內容是指「某家診所釋出之處方箋超過
    900張，且其中有70%以上是集中在某家藥局，或某家藥局調
    劑之處方箋有70%以上是集中在某家診所」，只要符合其中1
    項，費用之給付就以「診所聘雇藥師」規定去給付，但如果
    有辦理獨資藥局認證，就可以改用特約藥局標準去給付，特
    約藥局標準比較高，每1張處方箋可多領24元之藥事服務費
    ，而相對應診所也可多領25元之診察費，故總差額為49元。
    如果不是落在「檔案分析」內者，不論藥局是否有辦理獨資
    認證，均得以特約藥局標準去給付。此項「檔案分析」及「
    獨資藥局認證」之規定僅在95年1月至6月間實施，其後因發
    現有太多藥局辦理獨資認證，檢調單位開始查緝，故在95年
    7月以後就改用藥師每人每月合理量去計算。而在94年12月
    31月之前，就只有看醫師是否有釋出處方箋，如果沒有釋出
    ，就是以「醫師自聘藥師」規定給付；如果有釋出就可以領
    取差額補助，即診所可領取25元診察費差額，列在處方交付
    特約藥局項目中，而藥局若以7天藥費計算差額補助為11元
    ，以慢性處方藥14天到27天計算差額為10元等語明確。由上
    可知，中央健保局係自95年1月1日開始實施「檔案分析」及
    「獨資藥局認證」，其實施期間僅在95年1月1日起至同年6
    月30日止，自95年7月1日以後就改用藥師每人每月合理量去
    計算，故又公告刪除前揭附表2.1.2所列「不得以特約藥局
    申報之認定條件」規定（參中央健保局95年6月30日以健保
    醫字第0950059861號函公告修訂及新增「全民健康保險醫療
    費用支付標準」部分診療項目，並自95年7月1日實施。（原
    審卷第67頁）。
(四)、申言之，於95年1 月1 日中央健保局針對所謂「門前藥局」
    之爭議公告上開函釋規定前，門前藥局乃與一般藥局同樣是
    依相關法令規定設立，並與中央健保局簽約成為特約藥局。
    查本件被告丙○○、甲○○及乙○○經檢察官起訴關於設立
    「安安藥局」詐領中央健保局給付案，「皓生婦產科診所」
    、「安安藥局」分別自89年及91年間起與中央健保局簽訂合
    約成為特約診所及特約藥局（參偵卷第44-50 頁），就起訴
    書所載犯行時間自91年10月間起至94年12月31日止部分，係
    在95年1月1日以前，自不受上開中央健保局95年1月1日生效
    實施之相關函釋規定限制。另就起訴書所載犯行為95年1月
    間部分，雖係在前述「檔案分析」及「獨資藥局認證」規定
    實施期間內，然而「皓生婦產科診所」釋出處方箋數為800
    件，「安安藥局」調劑該診所處方為856件（參卷附皓生婦
    產科診所與安安藥局費用釋出（接受）處分箋差額申報情形
    表，偵卷第7頁），未達前述之900張，即非屬檔案分析內之
    情形，依前開規定不論藥局是否有辦理「獨資認證」，均得
    以特約藥局申報之，每1張處方箋可多領24元之藥事服務費
    ，相對應診所可多領25元之診察費。是本件被告丙○○等之
    所以得就所取得醫療院所釋出之處方箋部分獲得中央健保局
    額外之給付，以及該釋出處方箋之醫療院所同時亦獲得中央
    健保局額外之給付，乃因中央健保局為推行醫藥分業政策而
    有此項給付，並非該釋出處方箋之特定醫療院所及該特約藥
    局之相關負責人有何施用詐術而使中央健保局陷於錯誤之情
    形。縱使中央健保局嗣後發現因有特定醫療院所負責人同時
    以出資設立「門前藥局」之方式領取健保局額外之給付，認
    有違反醫藥分業精神之不妥而修改相關給付之標準，惟此項
    爭議終究不能推論認定在95年1月1日前，以醫療院所之負責
    人出資設立所謂「門前藥局」而大量接收該醫療院所釋出之
    處方箋，並同時獲得健保局額外給付之情形，係刑法第339
    條第1項規定之詐欺取財犯行。
(五)、從而，本件被告丙○○開立「皓生婦產科診所」擔任門診醫
    師，並由被告甲○○出資設立「安安藥局」聘雇被告乙○○
    主持該藥局，既未違反設立藥局時之法令規定，且係依照相
    關規定與中央健保局分別簽約成為特約診所及特約藥局，就
    「皓生婦產科診所」釋出處方箋由「安安藥局」接收後，亦
    係依照中央健保局之給付標準獲得由中央健保局額外給付之
    獎勵金及藥事服務費等，實難認被告3 人有何施用詐術而使
    中央健保局陷於錯誤致為上開額外給付之情形，尚不能以此
    情形恐有違反醫藥分業精神，遽認渠等均有違犯刑法之詐欺
    取財犯行。
七、綜上所述，本件依前揭公訴人所舉證據，尚難逕認被告丙○○、甲○○、乙○○3人涉有詐欺取財之犯行。此外，復查
    無其他積極事證足認被告等確有公訴人所指訴之犯行，原審
    除於原審判決書第5頁倒數第三行將「被告甲○○出資，聘
    雇被告乙○○」誤載為「被告乙○○出資，聘雇被告乙○○
    」應予更正外，認本件尚未達於通常一般人均不致有所懷疑
    而得確信其為真實之程度，不能證明被告丙○○、甲○○、
    乙○○犯罪，而諭知被告3人無罪，核無違誤，應予維持。
八、原審法院檢察署檢察官上訴意旨略以：「１、查證人即中央
    健保局中區分局人員戊○○證稱：『86年3月份開始實施醫
    藥分業，原則上就要求醫師不得親自調劑。（問：為何醫師
    釋出處方箋診所部分可以多獲得每張處方箋新臺幣（下同）
    25元之差額？）是因為要鼓勵診所交付處方，因此針對釋出
    處方部分有給差額補助。（問：95年1月1日推動藥局獨資認
    證前，如果醫院以門前藥局形式向健保局請領釋出處方箋之
    診察費及藥事服務費差額給付，健保局是實質審核或依照診
    所所提供的單據形式審核？）基本上診所不會以門前藥局形
    式來向健保局請領費用，健保局原則上是採取信任的態度。
    』是依證人之證言可知，在95年1月1日推動藥局獨資認證前
    ，行政院衛生署為鼓勵醫藥分業，診所釋出處方箋將比診所
    自聘藥師調劑藥物多獲得每張處方箋25元之診察費給付，另
    藥局可獲得每張處方箋10-11元之藥事服務費差額給付（起
    訴書誤載為24元，茲更正如上），而健保局均採形式審查方
    式審查。２、次查被告乙○○僅係「安安藥局」之名義負責
    人，實際負責人為被告甲○○，而被告甲○○係「皓生婦產
    科診所」（下稱皓生診所）負責人即被告丙○○之妻，被告
    甲○○自89年11月起即在皓生醫院服務，被告丙○○之財務
    均由被告甲○○處理，業據被告乙○○、甲○○與被告丙○○自陳不諱，而「安安藥局」之藥事服務費均匯入土地銀行
    員林分行被告乙○○之帳戶（帳號：000000000000號），上
    開帳戶存摺、提款卡均交由被告甲○○保管，亦為被告甲○○、乙○○供述在卷。再者，「安安藥局」於91年9月10日
    設立登記，有彰化縣衛生局98年4月27日彰衛藥字第0980015
    268號函附卷可稽，而皓生診所則自91年10月間開始釋出醫
    生處方箋，亦為被告丙○○、甲○○供述無訛，而依卷內「
    91年10月至95年1月皓生婦產科診所釋出處方箋及安安藥局
    接受該診所釋出處方箋情形一覽表可知，安安藥局接受皓生
    診所釋出處方箋所佔比例近100%，在在顯示安安藥局乃皓生
    診所之門前藥局，足堪認定。而皓生診所之所以另成立安安
    藥局，而不自聘藥師調劑藥物，顯係為詐領衛生署鼓勵醫藥
    分業所提供之診察費、藥事服務費差額給付。被告丙○○辯
    稱：伊不知安安藥局之營運狀況云云，被告甲○○辯稱：成
    立安安藥局之目的是販售醫療器材云云，無非為臨訟杜撰之
    詞，不足採信。原審忽略衛生署醫藥分業之規定，強將「門
    前藥局」之規範限定自95年1月1日起方有適用云云，顯與事
    實有違。３、至被告3人之選任辯護人雖一再辯稱：95年1月
    1日後衛生署辦理藥局獨資認證後，始有門前藥局詐領診察
    費、藥事服務費差額給付問題云云，然衛生署自86年3月起
    ，已實施醫藥分業，且依本案證據資料，已足以證明安安藥
    局係皓生診所之門前藥局，藥局成立目的係詐領診察費、藥
    事服務費差額給付，縱安安藥局於95年1月1日後未辦理獨資
    藥局認證，仍無礙被告3人之詐欺犯行，辯護意旨，尚有誤
    會。」等語，指摘原審判決諭知被告3人無罪不當，惟查：
    依證人戊○○上開證稱：是因為要鼓勵診所交付處方，因此
    針對釋出處方部分有給差額補助等語以觀，即95年1月1日推
    動藥局獨資前，審核標準以診所有無釋出處方箋予病人為據
    ，與藥局由何人出資無關。原審認被告丙○○開立「皓生婦
    產科診所」擔任門診醫師，並由被告甲○○出資設立「安安
    藥局」聘雇被告乙○○主持該藥局，既未違反設立藥局時之
    法令規定，且係依照相關規定與中央健保局分別簽約成為特
    約診所及特約藥局，就「皓生婦產科診所」釋出處方箋由「
    安安藥局」接收後，亦係依照中央健保局之給付標準獲得由
    中央健保局額外給付之獎勵金及藥事服務費等，實難認被告
    3人有何施用詐術而使中央健保局陷於錯誤致為上開額外給
    付之情形，尚不能以此情形恐有違反醫藥分業精神，遽認渠
    等均有違犯刑法之詐欺取財犯行，即無何違誤之處，上訴意
    旨上開指述均無理由，應予駁回。
據上論斷，應依刑事訴訟法第368條，判決如主文。
本件經檢察官丁○○到庭執行職務。
中    華    民    國    98    年    10    月    15    日
            刑事第二庭    審判長法  官  李  璋  鵬
                                法  官  胡  森  田
                                法  官  胡  忠  文
以上正本證明與原本無異。
不得上訴。
                                書記官  廖  家  莉
中    華    民    國    98    年    10    月    15    日


司法院資訊處製作；財團法人民間司法改革基金會備份。
